【裁判字號】    92,訴,244
【裁判日期】    920328
【裁判案由】    給付借款
【裁判全文】
臺灣臺南地方法院民事判決  九十二年度訴字第二四四號
    原      告    高新商業銀行股份有限公司
    法定代理人    丁○○
    訴訟代理人    丙○○
    被      告    乙○○
    兼訴訟代理人  甲○○
右當事人間請求給付借款事件，本院判決如左：
    主    文
被告應給付原告新台幣陸拾陸萬貳仟陸佰參拾肆元，及自民國九十一年六月二日起至
清償日止，按週年利率百分之八點三五計算之利息，並自民國九十一年七月三日起至
民國九十二年一月二日止，按上開利率百分之十，自民國九十二年一月三日起至清償
日止，按上開利率百分之二十計算之違約金。
訴訟費用由被告負擔。
    事      實
甲、原告方面：
  一、聲明：求為判決如主文所示。
  二、陳述：被告乙○○邀同被告甲○○於民國九十年四月二日向原告借用新台幣（
      下同）七十萬元，期限七年，即自九十年四月二日起至九十七年四月二日止，
      約定利息按調整後之基本放款利率百分之八點三五計算，且依約定被告如未按
      期攤償本息時，即喪失期限利益，視為全部到期，須全部一次清償本息，除按
      約定利率計息外，並逾期清償在六個月以內者，按上開利率百分之十，在六個
      月以上者，按上開利率百分之二十計付違約金。詎被告乙○○僅繳息至九十一
      年六月一日，尚積欠本金六十六萬二千六百三十四元，嗣屢經催討未果，為此
      提起本件訴訟。
  三、證據：提出借據、切結書、保證書、授信約定書各乙份為證。
乙、被告方面：
  一、聲明：原告之訴駁回。
  二、陳述：本件借款確係伊等所借，但之前曾給付暫收款九萬八千元予原告。
    理      由
一、按訴狀送達後，原告不得將原訴變更或追加他訴。但有下列各款情形之一者，不
    在此限：二、請求之基礎事實同一者，此觀民事訴訟法第二百五十五條第一項但
    書第二款規定自明。而所謂請求之基礎事實同一，係指變更或追加之訴與原訴之
    主要爭點有其共同性，各請求利益之主張在社會生活上可認為同一或關連，而就
    原請求之訴訟及證據資料，於審理繼續進行在相當程度範圍內具有同一性或一體
    性，得期待於後請求之審理予以利用，俾先後兩請求在同一程序得加以解決，避
    免重複審理，進而為統一解決紛爭者，即屬之（最高法院九十年度抗字第二號裁
    定意旨參照）。查本件原告於九十一年十二月五日向本院聲請就系爭借款對相對
    人即主債務人乙○○、連帶保證人甲○○核發支付命令，嗣乙○○對本院九十一
    年度促字第七八九六九號支付命令，已於二十日之法定期限內聲明異議，該支付
    命令即失其效力，依法視為起訴，並經本院以本件訴訟受理在案，惟甲○○部分
    則因其本人拒收支付命令，遲未能合法送達，是原告乃於本件訴訟審理中追加連
    帶保證人甲○○為被告（見本院九十二年二月十七日準備程序筆錄），核屬訴之
    追加，惟原告追加後之訴與原訴均係就系爭借款請求債務人即被告負清償責任，
    且原告於聲請支付命令之初即已提出相關證據資料，對被告乙○○、甲○○二人
    請求連帶清償債務，揆諸前開說明，應堪認其請求之基礎事實同一，原請求之訴
    訟及證據資料，於審理繼續進行中亦得予以利用，不致延滯訴訟，是其所為訴之
    追加，要無不合，應予准許。
二、本件原告主張：被告乙○○邀同被告甲○○於九十年四月二日向伊借用七十萬元
    ，期限七年，即自九十年四月二日起至九十七年四月二日止，約定利息按調整後
    之基本放款利率百分之八點三五計算，且依約定被告如未按期攤償本息時，即喪
    失期限利益，視為全部到期，須全部一次清償本息，除按約定利率計息外，並逾
    期清償在六個月以內者，按上開利率百分之十，在六個月以上者，按上開利率百
    分之二十計付違約金。詎被告乙○○僅繳息至九十一年六月一日，尚積欠本金六
    十六萬二千六百三十四元等情，業據其提出借據、切結書、保證書、授信約定書
    等件為證，並為被告所不爭執，綜上證據調查結果，應堪認原告主張之上開事實
    為真正。
三、雖被告辯稱：伊等之前曾給付暫收款九萬八千元予原告等語，而原告亦不爭執被
    告曾交付該筆款項，惟陳稱：該筆款項係清償另筆一千萬元借款之利息及違約金
    等詞。經查：被告交付之該筆暫收款業經原告全數提領以資抵充被告積欠之另筆
    借款一千萬元之利息、違約金，其中利息部分共抵充九萬五千四百九十四元（即
    抵充自九十一年一月二十日起至九十一年三月十日止期間內之利息），違約金部
    分則抵充二千五百零六元（即抵充自九十一年二月二十一日起至九十一年四月十
    一日止期間內之違約金）等情，有原告所提出之陳報狀附於本院九十二年度重訴
    字第三九號給付借款案卷可按，且原告嗣已於該訴訟審理中就該筆一千萬元借款
    之利息、違約金請求之起算日分別聲明減縮為「九十一年三月十一日」、「九十
    一年四月十二日」，亦經本院調閱前開給付借款案卷查明屬實，足徵原告確係將
    被告交付之暫收款九萬八千元悉數用以抵充另筆一千萬元借款之利息、違約金無
    訛，是被告交付之該筆暫收款顯與本件系爭借款無涉，乃被告於本件訴訟猶執該
    筆款項為前揭抗辯，尚有誤會，自非可取，併此敘明。
四、從而，原告依消費借貸契約及保證契約之法律關係，請求被告給付六十六萬二千
    六百三十四元，及自九十一年六月二日起至清償日止，按週年利率百分之八點三
    五計算之利息，並自九十一年七月三日起至九十二年一月二日止，按上開利率百
    分之十，自九十二年一月三日起至清償日止，按上開利率百分之二十計算之違約
    金，即屬有據，應予准許。
    許。
五、據上論結，本件原告之訴為有理由，依民事訴訟法第七十八條、第八十五條第一
    項前段，判決如主文。
中      華      民      國    九十二    年      三      月    二十八    日
                                臺灣臺南地方法院民事第二庭
~B審判長法      官  蔡美美
~B      法      官  洪碧雀
~B      法      官  李銘洲
右為正本係照原本作成
如對本判決上訴，須於判決送達後廿日內向本院提出上訴狀
中      華      民      國    九十二    年      三      月    三十一    日
~B      法院書記官  歐貞妙


司法院資訊處製作；財團法人民間司法改革基金會備份。
